【裁判字號】    97,抗,766
【裁判日期】    970828
【裁判案由】    聲請撤銷緩刑
【裁判全文】
臺灣高等法院臺中分院刑事裁定           97年度抗字第766號
抗  告  人  甲○○
即受 刑 人
上列抗告人因聲請撤銷緩刑案件，不服臺灣臺中地方法院中華民
國97年5月30日裁定（97年度撤緩更字第14號）提起抗告，本院
裁定如下：
    主  文
原裁定撤銷。
聲請駁回。
    理  由
一、聲請意旨略以：抗告人即受刑人甲○○因犯過失致人於死案
    件，前經台灣台中地方法於民國95年12月20日以95年度交易
    字第819號（偵查起訴案號：95年度偵字第13435號、95年度
    偵字第13436號）判處有期徒刑1年10月，緩刑4年，並於96
    年1月8日確定在案。其於緩刑期內即96年2月14日更犯公共
    危險案件，經該院於96年5月31日以96年度中交簡字第141 0
    號判處拘役50日，並已於96年6月23日確定，經核受刑人於
    緩刑期間內再犯罪，顯然緩刑對其難收矯治之效，因而依刑
    法第75條之1第1項第2款之規定（聲請書誤載為刑法第75 條
    第1項第2款，業經聲請人具狀更正之，附此敘明），聲請將
    上述緩刑之宣告，予以撤銷等語。
二、抗告意旨略以：(一)法官就「得」撤銷緩刑之情形，應依職權
    本於合目的性之裁量，妥適審酌被告所犯前後數罪間，關於
    法益侵害之性質、再犯之原因、違反法規範之情節是否重大
    、及被告主觀犯意所顯現之惡性、以及其反社會性等情。
    (二)抗告人現不忘捐款給慈善機構並以妻兒之名義做公益，更
    領養資助非洲小孩，且目前從事正當穩定的工作，生活狀況
    、身心健康、工作及交友情形皆可知並無執行刑罰的必要，
    請求撤銷原裁定，更為適當裁定等語。
三、按受緩刑之宣告，於緩刑期內因故意犯他罪，而在緩刑期內
    受得易科罰金之有期徒刑、拘役或罰金之宣告確定，足認原
    宣告之緩刑難收其預期效果，而有執行刑罰之必要者，得撤
    銷其緩刑之宣告，刑法第75條之1第1項第2款定有明文。此
    規定係採用裁量撤銷主義，賦予法院撤銷與否之權限，特於
    該條第1項規定實質要件為「足認原宣告之緩刑難收其預期
    效果，而有執行刑罰之必要」，供作審認之標準，亦即有此
    情形，法官應依職權本於合目的性之裁量，妥適審酌被告所
    犯前後數罪間，關於法益侵害之性質、違反法規範之情節是
    否重大、及被告主觀犯意所顯現之惡性、以及其反社會性等
    情，審認前案原為促使惡性輕微之被告或偶發初犯改過自新
    而宣告之緩刑，是否已難收其預期之效果，而有撤銷緩刑執
    行刑罰之必要。
四、經查：
  (一)本件抗告人即受刑人甲○○於95年12月20日經台灣台中地方
    法院以95年度交易字第819號判處有期徒刑5月及1年6月，並
    定應執行有期徒刑1年10月；緩刑4年，緩刑期內付保護管束
    ，並應向公庫支付新臺幣20萬元之判決，係關於伊於95 年4
    月16日17時許，在臺中縣太平市農會附近飲酒後，血液內酒
    精濃度為312.7mg/dl（換算呼氣酒精濃度為1.56mg/dl ），
    已達不能安全駕駛動力交通工具之程度，竟仍駕駛車牌號碼
    OJ-9821號自小客車，搭載配偶黃聿丹及獨子許仲易上路返
    家，而於同日17時15分許，沿臺中縣太平市○○路由新平路
    往太平路方向行駛，行經永平路二段476巷口，因不勝酒力
    致操控能力降低且疏未注意，導致上開自小客車失控，撞及
    路邊電線桿後，又撞及永平路二段478號之工廠大門，致其
    配偶黃聿丹及獨子許仲易均重傷不治死亡之犯行，該案於96
    年1月8日確定在案（以下稱「前案」），有該刑事判決書一
    紙足憑。
  (二)受刑人甲○○於前案緩刑期內之96年2月14日19時許起至22
    時許止，在臺中縣大里市○○街大舅子住處，飲用玉泉清酒
    約一瓶後，雖小憩四小時，然仍處於不能安全駕駛動力交通
    工具之狀態，仍於翌日凌晨2時許，騎乘車牌號碼L6S-183
    號重型機車，從臺中縣大里市○○街往臺中縣太平市之太平
    小鎮吃宵夜，再沿太平路往臺中市方向行駛，欲返回住處，
    嗣於96年2月15日凌晨2時30分許，行經臺中縣太平市○○路
    與太平22街口，因不勝酒力，為閃避前方小狗而不慎撞及路
    旁石階後人車倒地，受刑人甲○○經送往國軍台中總醫院急
    救，經抽血檢測酒精濃度值為255.48mg/dl，換算成呼氣中
    酒精濃度值為1.27mg/dl，其上開犯行，則經本院於96年5月
    31日以96年度中交簡字第1410號判處拘役50日，並已於96年
    6月23日確定在案（以下稱「後案」），嗣再經本院依檢察
    官之聲請，依中華民國九十六年罪犯減刑條例之規定減為拘
    役25日。以上情節，亦有上開後案刑事判決書在卷可稽。
  (三)按刑法第75條之1第1項第2款之規定，得撤銷受刑人所受緩
    刑宣告之要件，必須以緩刑期內因故意犯他罪，而在緩刑期
    內受得易科罰金之有期徒刑、拘役或罰金之宣告確定者，且
    足認原宣告之緩刑難收其預期效果，而有執行刑罰之必要者
    為限，始足當之。本件聲請人固提出上揭二案之刑事判決，
    認為其前後二案件均係犯服用酒類不能安全駕駛動力交通工
    具而駕駛罪，且時間相距過近，前案之緩刑宣告並無法達到
    改過遷善之效，而認緩刑對受刑人難收矯治之效果。惟查，
    受刑人甲○○固於前案緩刑期內更犯公共危險罪，然經本院
    依職權調閱受刑人甲○○於前案執行保護管束之全部案卷資
    料（臺灣臺中地方法院檢察署96年度執護字第110號），查
    知受刑人甲○○因前案導致其妻及幼子不幸亡故後，身心受
    創，一度意志消沈，無心工作，且於96年1月間起始開始接
    受觀護輔導，且保護管束之初，情緒尚不穩定，仍常借酒澆
    愁，時與親友飲酒或獨酌，之後除於96年2月間，因後案事
    故受有右脛骨粉碎開放性骨折之傷害住院治療，因而無法如
    期前往地檢署接受觀護人之約談之外，其餘時間均能按規定
    報到或事前請假，以接受觀護輔導，且受刑人自96年5月起
    ，已開始從事正當且穩定之工作，其生活狀況、身心健康、
    工作及交友情形等，均漸漸回覆常規、正軌，除與家人互動
    密切，關係良好之外，也能平靜面對人生際遇，坦然接受司
    法處遇，綜合上情，堪認迄目前為止，前案所宣告之緩刑，
    確已收一定之預期效果。本院再查，受刑人甲○○因前案頓
    失至親而自責不已，且曾於接受觀護輔導時，於自我評量上
    自書「到目前為止，我一生中最滿意的是當丈夫、當父親；
    到目前為止，我一生中最遺憾的的是失去當丈夫和父親」等
    語，足見因前案遭逢喪妻、喪子之痛，確實使受刑人身心嚴
    重受創，且前案之發生亦源起於其個人之飲酒駕車行為，是
    以，受刑人對於因其個人行為致妻小雙雙喪命而悔恨不已，
    衡諸常情，實需相當時間調適心理，始得以再次重新面對人
    生，自無可能期待受刑人之心理於審判過後瞬間獲得平復，
    並要求受刑人立即將生活導入正軌，且受刑人於其妻小過世
    後尚未走出傷痛，又逢第一個農曆年即家家戶戶團圓時刻之
    到來，受刑人因長期情緒低落，且逢佳節倍思親人之際，而
    於96年2月15日即後案發生當日前往妻舅家飲酒解悶，乃致
    再犯前述公共危險罪，然受刑人於後案發生當日並非無端飲
    酒，其當時遭逢人生巨變，實讓人不忍苛責，且受刑人於後
    案發生當時，乃係因閃避路邊小狗，方不慎人車倒地致己受
    傷送醫，足徵受刑人尚非不尊重、不愛惜生命之人，再者，
    受刑人於後案發生隔月之96年3月23日接受觀護輔導時，其
    在自我評量表上自許「我保證不會再犯」等語，而受刑人自
    後案發生後迄今一年餘，確實不曾再犯公共危險罪，並積極
    參與觀護人所舉辦之團體輔導活動，且自妻兒因其個人酒後
    駕車行為致死後，在傷心之餘，仍不忘以其妻兒名義捐款予
    慈善機構作公益，更領養非洲小孩，此均有臺灣高等法院被
    告前案紀錄表、台灣台中地方法院檢察署96年度執護字第11
    0號觀護卷宗內附之保護管束情況訪視報告表、約談報告表
    、團體輔導活動簽到單、回饋單、輔導紀要及教養院、基金
    會捐款收據等在卷可查，凡此，已足認受刑人從身心受創到
    回復正常、健康生活之過程初期，雖較緩慢，然經觀護人持
    續輔導及周遭友人不斷關懷下，迄今受刑人之生活狀況、身
    心健康、工作、交友及對周遭事務之關心等情形，均已回復
    常規正軌，可知前案之緩刑宣告確實已漸收改過遷善之效，
    難以僅以其於數月後之一次公共危險犯行，且該次公共危險
    之發生，乃受刑人甫遭喪失妻兒之痛，根本無法期待立即回
    復常軌，又因自責且逢農曆年親人團圓之際，而再次以酒澆
    愁，致酒後駕車為閃避小狗而撞及路旁石階致其個人受有傷
    害，再犯後案之公共危險，雖無可取，然尚非不可原諒，即
    率爾認定前案所宣告之緩刑對受刑人難收預期效果，而無視
    於後案發生後至今，受刑人之一切改善及進步。
  (四)綜上所述，本院依所調得之全部資料所示，認為並無足認受
    刑人有必須執行刑罰，否則難收其預期效果之情狀，本院認
    受刑人於緩刑期間再犯公共危險案件而諭知之拘役50日（嗣
    經減刑為拘役25日），已足以制裁受刑人該次公共危險犯行
    之惡性並對受刑人生警惕之效，前案之緩刑宣告既已漸收改
    過遷善之效，信其經前、後案之偵審教訓，當知謹慎而無再
    犯之虞，依前開說明，自應駁回其聲請。乃原裁定疏未注意
    及此，猶將受刑人之緩刑宣告予以撤銷，顯有不當，抗告人
    抗告意旨執以指摘，為有理由，應由本院將原裁定撤銷，並
    駁回檢察官上開撤銷緩刑宣告之聲請。
據上論結，應依刑事訴訟法第413條，裁定如主文。
中    華    民    國    97    年    8    月    28   日
            刑事第六庭  審判長法  官  李  文  雄
                              法  官  邱  顯  祥
                              法  官  林  靜  芬
上列正本證明與原本無異。
不得再抗告。
                                書記官  高  勳  楠
中    華    民    國    97    年    8    月    28   日


司法院資訊處製作；財團法人民間司法改革基金會備份。
